【裁判字號】    96,重訴,20
【裁判日期】    980908
【裁判案由】    損害賠償
【裁判全文】
臺灣屏東地方法院民事裁定              96年度重訴字第20號
原      告  乙○○
訴訟代理人  康清敬律師
            黃榮作律師
            顏宏斌律師
被      告  甲○○
訴訟代理人  張志明律師
            黃金龍律師
上列當事人間請求損害賠償事件，原告為訴之追加，本院裁定如
下：
    主  文
原告追加之訴駁回。
追加訴訟費用由原告負擔。
    理  由
一、按訴狀送達後，原告不得將原訴變更或追加他訴。但有下列
    各款情形之一者，不在此限：一、被告同意者。二、請求之
    基礎事實同一者。三、擴張或減縮應受判決事項之聲明者。
    四、因情事變更而以他項聲明代最初之聲明者。五、該訴訟
    標的對於數人必須合一確定時，追加其原非當事人之人為當
    事人者。六、訴訟進行中，於某法律關係之成立與否有爭執
    ，而其裁判應以該法律關係為據，並求對於被告確定其法律
    關係之判決者。七、不甚礙被告之防禦及訴訟之終結者。被
    告於訴之變更或追加無異議，而為本案之言詞辯論者，視為
    同意變更或追加。民事訴訟法第255 條定有明文。
二、原告追加之訴略以：
    被告前以租金債權對原告所有如附表所示機器設備（下稱系
    爭機器設備）行使留置權，惟出租人應以合於所約定使用收
    益之租賃物，交付承租人，並應於租賃關係存續中，保持其
    合於約定使用、收益之狀態，現因可歸責於被告之事由，被
    告無法以合於所約定使用、收益之租賃物交付原告，更無合
    法使用之執照供原告合法經營，致債務不履行，被告應負損
    害賠償責任，自不得就系爭機器設備行使留置權。退步言，
    關於合法使用之執照供原告合法經營，應屬兩造間簽立租賃
    契約之重要約定及締約基礎，並為被告極為重要之契約義務
    ，而與原告之給付租金義務，具有對價關係存在，故被告未
    能依約履行，原告自得主張同始履行抗辯權，拒絕給付租金
    ，從而被告依法不得對系爭機器設備行使留置權。再退步言
    ，縱認原告不得主張同始履行抗辯權，拒絕給付租金，惟因
    可歸責於被告之事由，致債務不履行，原告得向被告請求損
    害賠償，並得以損害賠償債權與被告之租金債權主張抵銷，
    故被告不得對系爭機器設備行使留置權。此外，被告無權占
    有原告所有系爭機器設備，原告本於所有權人之地位，依民
    法第767 條之規定，請求被告返還系爭機器設備，並追加訴
    之聲明第2 項為：被告應將系爭機器設備返還原告。
三、查，原告上開追加請求被告返還系爭機器設備，係依據所有
    物返還請求權而為依據，與原請求係基於契約履行之賠償請
    求權不同，前揭法條關於擴張或減縮應受判決事項之聲明者
    所規範係基於相同之事實而為聲明之增減情形已有不同，且
    亦非發生情事變更而得另以他項聲明代最初之聲明之情形；
    又兩造間關於系爭機器設備被告得否行使留置權，與原損害
    賠償請求之基礎事實關係亦明顯不同，且於本件訴訟進行中
    未曾調查過上開事實，相關留置權行使要件與事實真相為何
    均仍待調查，而本案原請求事實已趨明朗，故追加之訴所為
    調查即有礙被告之防禦及訴訟之終結；且亦無應以系爭設備
    留置權得否行使之法律關係為原請求裁判之前提依據之情，
    況被告準備程序中亦當庭表示不同意原告所為追加之請求，
    綜上，原告前開追加之請求與民事訴訟法第255 條所規定准
    許要件均不符合，故原告追加之訴於法不合，應予駁回。
四、依民事訴訟法第249 條第1 項第6 款，第95條，第78條，裁
    定如主文。
中    華    民    國    98    年    9     月    8    日
                  民事第一庭  審判長法  官  孫國禎
                                    法  官  張以岳
                                    法  官  潘  快
 附表：
┌──┬──────────────────┐
│編號│品名                                │
├──┼──────────────────┤
│01  │德國百勝水冷螺旋式冷凝機組          │
├──┼──────────────────┤
│02  │急速用蒸發器（75HP）電熱除霜        │
├──┼──────────────────┤
│03  │加裝風路板                          │
├──┼──────────────────┤
│04  │電器配電盤                          │
├──┼──────────────────┤
│05  │進口微電腦溫度顯示控制器            │
├──┼──────────────────┤
│06  │冰水機                              │
├──┼──────────────────┤
│07  │三洋半密閉水冷式冷凝機組            │
├──┼──────────────────┤
│08  │冷卻水塔                            │
├──┼──────────────────┤
│09  │H ITACH I送風機                     │
├──┼──────────────────┤
│10  │放血吊鏈                            │
├──┼──────────────────┤
│11  │放血槽                              │
├──┼──────────────────┤
│12  │燙毛機整修與控制電箱                │
├──┼──────────────────┤
│13  │提台平台                            │
├──┼──────────────────┤
│14  │成品回收吊鏈                        │
├──┼──────────────────┤
│15  │取毛槽8米長                         │
├──┼──────────────────┤
│16  │清洗機入冷水機輸送帶0.4 米寬、4 米長│
├──┼──────────────────┤
│17  │製冰機修理與按裝                    │
├──┼──────────────────┤
│18  │冷水機修理                          │
└──┴──────────────────┘
以上為正本係照原本作成。
如對本裁定抗告須於裁定送達後十日內向本院提出抗告狀，並繳
納抗告費新臺幣1,000元。
                                書記官  黃麗燕
中    華    民    國    98    年    9     月    8    日


司法院資訊處製作；財團法人民間司法改革基金會備份。
